【裁判字號】    90,上易,1136
【裁判日期】    900821
【裁判案由】    詐欺
【裁判全文】
臺灣高等法院臺南分院刑事判決          九十年度上易字第一一三六號        Ｇ
      上  訴  人
      即  被  告  乙  ○  ○
右上訴人因詐欺案件，不服臺灣嘉義地方法院九十年度自字第一四號中華民國九十年
六月六日第一審判決，提起上訴，本院判決如左：
      主      文
原判決撤銷。
乙○○無罪。
      理      由
一、自訴意旨略以：乙○○與自訴人甲○○係多年舊識，竟於民國八十九年七月二十
    日，以生意週轉為詞，簽發到期日分別為：八十九年九月二十日、八十九年十月
    二十日、八十九年十一月二十日、八十九年十二月二十日、九十年一月二十日、
    九十年二月二十日、九十年三月二十日，面額各為新台幣（下同）十萬元之本票
    七張，向自訴人調借七十萬元。詎到期後，乙○○即避不見面，未依約清償該筆
    款項，因認乙○○觸犯詐欺罪嫌。
二、上訴人即被告乙○○於原審坦承向自訴人甲○○借貸七十萬元；於本院審理中供
    稱：其與自訴人甲○○之子郭俊良係小學同學，其原向郭俊良借用一百五十萬元
    ，已償還八十萬元，其中借用之七十萬元係自訴人甲○○所有，一時無法清償，
    乃簽發本票給自訴人，嗣又清償六萬元，尚欠六十四萬元未還；並辯稱：因其作
    生意失敗始未償還，並非蓄意詐欺等語。
三、查自訴人甲○○於本院審理時已供稱被告係其子郭俊良之小學同學，因此始貸與
    被告金錢等語；郭俊良於原審審理時並證稱：「他（即被告）向我借錢，陸續借
    了一百多萬，後來我週轉不來跟被告說，被告說他經濟不好，我再向被告說我向
    母親借給他，他自己也有向我母親說」「錢是八十九年七月二十日借給被告的，
    是後來他沒有還，才叫他簽票的」，此與被告所供相符，復有被告所簽立之本票
    影本七紙附卷可稽，自足採信。按刑法第三百三十九條第一項詐欺罪之成立，以
    意圖為自己或第三人不法所有，以詐術使人將本人或第三人之物交付為要件；所
    謂以詐術使人交付，必須被詐欺人因其詐術而陷於錯誤，若其所用方法，不能認
    為詐術，亦不致使人陷於錯誤，即不構成該罪 (最高法院四十六年上字第二六○
    號判例參照）。查被告既向自訴人之子郭俊良告貸於先，嗣又因「經濟不好」，
    始經自訴人之子郭俊良之引介，向自訴人告貸，足見被告並未隱瞞其「經濟不好
    」之事實，核與社會上一般之金錢借貸關係並無兩異，被告向自訴人告貸，尚無
    施用詐術情事，自訴人亦不致因而陷於錯誤。衡諸上開判例說明，被告所為尚不
    成立詐欺取財罪。
四、本件不能證明被告犯罪，原審未察，遽為科刑之判決，尚有未合，被告上訴執以
    指摘，為有理由，自應由本院將原判決撤銷，另為無罪之諭知。
據上論結，應依刑事訴訟法第三百六十九條第一項前段、第三百六十四條、第三百零
一條第一項，判決如主文。
中    華    民    國      九十      年      八      月      二十一      日
                                  臺灣高等法院臺南分院刑事第三庭
                                      審判長法官  黃    崑    宗
                                            法官  林    勝    木
                                            法官  楊    省    三
右正本證明與原本無異。
不得上訴。
                                      法院書記官  陳    嘉    琍
中    華    民    國      九十      年      八      月     二十二       日


司法院資訊處製作；財團法人民間司法改革基金會備份。
